臺灣臺南地方法院刑事判決　　　　　　　　　　　　　九十一年度交訴字第八六號
　　公　訴　人　臺灣台南地方法院檢察署檢察官
　　被　　　告　甲○○
右列被告因過失致死案件，經檢察官提起公訴（九十一年度偵字第二○四二號），本
院判決如左：
    主  文
甲○○因過失致人於死，處有期徒刑肆月，如易科罰金，以參佰元折算壹日。
    事  實
一、甲○○於民國九十年九月二十八日上午十一時四十分許（起訴書誤繕為十三時三
    十分許），駕駛車牌號碼ＲＷ－六五二七號自用小客車（駕駛執照逾期），沿台
    南縣柳營鄉神農村南一六五號縣道，由北向南往六甲方向行駛，途經上開路段與
    新厝路之交岔路口時，理應注意汽車行駛時，駕駛人應注意車前狀況，並隨時採
    取必要之安全措施；及汽車行經無號誌之交岔路口應減速慢行，作隨時停車準備
    之規定。而依當時天候雖為雨，然日間自然光線充足、柏油路面、路面無缺陷、
    道路上未有任何障礙物、視距復屬良好等情形以觀，客觀上亦無不能注意之情事
    ，其竟疏於注意車前狀況，貿然通過該路口。適同一時地黃玉海騎乘車號ＹＬＺ
    －四九一號重型機車，沿前開南一六五號縣道由南向北行駛，亦應注意汽車行駛
    時，駕駛人應注意車前狀況，並隨時採取必要之安全措施，及車輛左轉彎時，應
    距交岔路口三○公尺前顯示方向燈或手勢，行至交岔路口中心處左轉，並不得占
    用來車道搶先左轉之規定，而依當時之情形，又無不能注意之情事，竟亦疏於注
    意，於通過上開交岔路口時，仍貿然前行，未注意車前狀況隨時取應變措施。由
    於雙方皆有上述過失，避剎皆已不及，雙方之車輛遂於前開交岔路口發生碰撞。
    黃玉海因之受有「頭部鈍挫傷合併小腦血腫及顱內出血」等傷害。甲○○於肇事
    後，犯罪未被有偵查權之公務員或機關發覺前，即向台南縣警察局新營分局警員
    自首並坦承犯行，進而接受裁判。黃玉海經送醫急救後，仍因前開傷害引發中樞
    性神經衰竭，延至九十一年一日二十四日不治死亡。
二、案經台南縣警察局新營分局報告暨臺灣臺南地方法院檢察署檢察官據報相驗後自
    動檢舉偵查起訴。
    理  由
一、訊據被告甲○○雖坦承有於右述時、地，駕車行經前開路口，並與被害人黃玉海
    所騎乘之機車發生碰撞導致被害人死亡之事實，然矢口否認有過失致死之犯行，
    辯稱：「是黃玉海違規跨越雙黃線至我所行駛之車道，就交通規則而言，我並沒
    有錯，我只看到一個黑影從對面過來，就撞上了」，是其駕駛行為並無過失云云
    。
二、按汽車行駛時，駕駛人應注意車前狀況，並隨時採取必要之安全措施；及汽車行
    經無號誌之交岔路口應減速慢行，作隨時停車之準備，道路交通安全規則第九十
    四條第三項、第九十三條第一項第四款，分別定有明文。經查：本件被告駕車於
    道路上行駛，本應注意上開道路交通安全規則，而案發當時，天候雖為雨，然為
    日間自然光線充足、柏油路面、路面無缺陷、道路上未有任何障礙物、視距復屬
    良好等情形以觀，復有台南縣警察局道路交通事故調查報告表載明可考，據此判
    斷，客觀上亦無不能注意之情事，然其肇事前竟未看見被害人於對向車道行駛而
    來，此可由被告於本院審理中辯稱：我只看到一個黑影從對面過來，就撞上了等
    語足稽，是其顯然疏於注意車前狀況，貿然行駛，致與被害人所騎乘之機車相撞
    。又被告撞及被害人之機車後其車前引擎蓋凹陷、前擋風玻璃破裂，且肇事後未
    能馬上剎停，尚向前行駛數公尺後始完全停止，此可由台南縣警察局道路交通事
    故調查報告表所繪之現場圖可知，足認被告行車至無號誌之交叉路口並未減速慢
    行，其駕駛行為顯有過失。此外並有台南縣警察局道路交通事故調查報告表以及
    現場蒐證照片六張附卷可證。而被害人黃玉海因本件車禍死亡，除有華濟醫院九
    十一年一月二十四日出具之病危出院之診斷證明書一紙在卷足參外，尚經臺灣臺
    南地方法院檢察署檢察官督同檢驗員相驗屬實，並製有勘驗筆錄、驗斷書及相驗
    屍體證明書各一份存卷可考。
三、次按：汽車行駛時，駕駛人應注意車前狀況，並隨時採取必要之安全措施及車輛
    左轉彎時，應距交岔路口三○公尺前顯示方向燈或手勢，行至交岔路口中心處左
    轉，並不得占用來車道搶先左轉，道路交通安全規則第九十四條第三項、第一百
    零二條第一項第四款，分別定有明文。而依當時之情形，又無不能注意之情事，
    被害人竟疏未注意，貿然搶先跨越雙黃線左轉，是被害人騎乘機車亦有疏失。本
    院認為被告疏未注意車前狀況及行車致無號誌交叉路口未減速慢行之過失較輕，
    為肇事次因，被害人疏未注意車前狀況、占用來車道搶先左轉過失較重，為肇事
    主因。
四、被害人騎乘機車，行經上述無號誌交岔路口，穿越道路未注意車前狀況、占用來
    車道搶先跨越雙黃線左轉，係本件車禍之肇事主因，已如前述，然被告之前述過
    失，既與告訴人之過失，併合而為本件車禍肇事之原因，故告訴人之過失或可供
    做量刑時之斟酌，但被告之刑責則不能因此相扺而獲得免除。
五、末查，本件被害人係因此次車禍而受有如事實欄所載之死亡結果，故被告之過失
    駕車行為，與被害人之死亡結果間，復具有相當因果關係，是本件事證已甚明確
    ，被告過失致死之犯行堪予認定。
六、核被告甲○○所為，係犯刑法第二百七十六條第一項之普通過失致死罪。又被告
    於肇事後，犯罪未被有偵查權之公務員或機關發覺前，即向台南縣警察局新營分
    局警員自首並坦承犯行，進而接受裁判，此有卷附之警訊筆錄載明可稽，是應依
    刑法第六十二條前段自首之規定，減輕其刑。本院審酌被告犯罪之動機、目的，
    其生活狀況、品行、智識程度、本件犯罪所生之危險、損害，與其過失程度，及
    被告犯罪後雖未坦承過失犯行，且未與被害人之家屬，就民事賠償問題達成和解
    ，然被害人之疏失行為，係本件車禍之肇事主因，而被告之駕駛行為，則僅為車
    禍之肇事次因。與被告辯稱係被害人親屬請求新台幣一千萬元，請求之金額過高
    ，以致無法達成和解等語。及被告犯後態度尚非惡劣等一切情狀，量處如主文所
    示之刑及易科罰金之折算標準，以資懲儆。
據上論斷，應依刑事訴訟法第二百九十九條第一項前段，刑法第二百七十六條第一項
、第六十二條前段、第四十一條第一項前段，罰金罰鍰提高標準條例第一條前段、第
二條，判決如主文。
中      華      民      國      九十一      年    五      月      二    日
                                臺灣臺南地方法院交通法庭
                                    法  官  蔡  直  青
右正本證明與原本無異。
如不服本判決，應於判決送達後十日內向本院提出上訴狀( 應附繕本 )。
                                    書記官  孫  鈴  堯
中      華      民      國      九十一      年    五      月      六    日
附錄本案論罪科刑法條全文：
中華民國刑法第二百七十六條第一項
 (過失致死罪)
因過失致人於死者，處二年以下有期徒刑、拘役或二千元以下罰金。
